【裁判字號】    99,易,227
【裁判日期】    990816
【裁判案由】    過失傷害
【裁判全文】
臺灣雲林地方法院刑事判決               99年度易字第227號
公  訴  人  臺灣雲林地方法院檢察署檢察官
被      告  乙○○
輔  佐  人  甲○○
上列被告因過失傷害案件，經檢察官提起公訴（98年度調偵字第
407 號），本院判決如下：
    主  文
乙○○犯業務過失傷害致人重傷罪，處有期徒刑參月，如易科罰
金，以新臺幣壹仟元折算壹日。
    事  實
一、乙○○是設於雲林縣斗六市○○路三商百貨公司1 樓「波霸
    奶茶」飲料店之負責人（嗣更名為阿嬤的店，現更名為阿姑
    茶店仔），為從事飲料販賣業務之人。緣於民國97年12月
    13日9 時許，在上開飲料店執行販賣飲料業務之際，適丁○
    ○前往該飲料店購買料飲，乙○○本應注意非其店內之人員
    不得進入店內，以免誤觸店內危險物品而發生危險及應注意
    置放於店內營業使用中之封口機，應設置於小孩無法觸及之
    處，或防止小孩於店內有觸及使用中封口機之可能，以免小
    孩誤觸而受傷，而依當時情形又非不能注意，竟疏未注意而
    由當時年僅5 歲之丁○○（其父母丙○○及趙麗華亦疏未在
    旁看顧）自行進入該飲料吧內，因好奇以右手觸動置放於
    店內營業使用中之封口機，造成丁○○之右手腕遭該飲料封
    口機下壓住，而乙○○竟將該飲料封口機之插頭拔除，致該
    下壓住丁○○右手腕之封口機無法彈上來，而使丁○○因此
    受有右手腕3-4 度燙傷、全層皮膚壞死、百分之2 體面積、
    右側腕骨及橈尺骨開放性脫臼等傷害及右手第2 至5 指伸肌
    肌腱完全喪失及手腕伸肌腱完全斷裂之嚴重減損1 肢機能之
    重傷害。
二、案經丁○○訴請臺灣雲林地方法院檢察署檢察官偵查起訴。
    理  由
甲、證據能力部分：
一、按「除前三條之情形外，下列文書亦得為證據：2 、除顯有
    不可信之情況外，從事業務之人於業務上或通常業務過程所
    須製作之紀錄文書、證明文書。」，刑事訴訟法第159 條之
    4 第2 款定有明文，此為傳聞證據不得為證據之例外規定，
    查卷附載明告訴人丁○○傷勢之中國醫藥大學附設醫院98年
    3 月11日出具之診字第0980303701號乙種診斷證明書（詳98
    年度他字第483 號偵查卷第3 頁），為從事醫療業務之醫師
    於業務上所須製作之證明文書，自得作為證據。
二、刑事訴訟法第159 條第1 項規定：被告以外之人於審判外之
    言詞或書面陳述，除法律有規定者外，不得作為證據。而該
    條所謂「法律有規定者」，係指同法第159 條之1 至第159
    條之5 及第206 條等規定。本院卷附之中國醫藥大學附設醫
    院99年7 月5 日院醫事字第0990005731號函（詳本院卷第38
    頁，另該函說明二「病患丁○○左手」係「病患丁○○右手
    」之顯然誤載，此對照丁○○卷附之診斷證明書及受傷照片
    即可獲證，附此敘明），係於審理中法院依刑事訴訟法第20
    8 條第1 項前段規定囑託該機關就告訴人丁○○傷勢是否已
    達重傷之程度所提出之鑑定報告書，為同法第206 條第1 項
    鑑定人鑑定之經過及其結果之書面報告，自有證據能力。
三、傳聞法則乃對於被告以外之人於審判外之言詞或書面陳述，
    亦即針對被告以外之人於審判外以言詞或書面所為之供述證
    據而為之規範。本件告訴人丁○○受傷後接受治療完成之右
    手腕照片（詳98年度他字第483 號偵查卷第17頁至第20頁）
    ，係檢察官當場勘驗並照相、而案發現場及檢察官履勘之照
    片（詳98年度調偵字第407 號偵查卷第8 頁至第14頁及第29
    頁至第39頁）係雲林縣警察局斗六分局警員於案發後受檢察
    官之指示至現場所照及檢察官履勘現場指示書記官所照，該
    等照片內容，係傳達拍攝時現場情況，透過影像所傳達的情
    形與拍攝當時現場情形，在內容上的一致性，是透過科學、
    機械之方式，對於所拍攝內容所為忠實且正確之紀錄，拍攝
    影像並不存在人對現實情形的知覺、記憶所經常發生的表現
    錯誤，是認照片之性質係非供述證據，無傳聞法則之適用；
    而且拍攝行為所取得之證據及拍攝之目的，係為保全及蒐集
    犯罪現場情形之證據，尚無不法，復查無證據證明有何偽造
    、變造或違法取得之情事，且與本案待證事實具有相當關聯
    性，該等照片，有證據能力。
乙、實體部分：
一、訊據被告乙○○固於偵、審中均坦承告訴人丁○○右手腕所
    受之上開傷害，係遭其店內飲料封口機下壓所造成，且其看
    見飲料封口機壓住丁○○之右手腕時，有將飲料封口機插頭
    拔掉之事實，惟矢口否認有何業務過失傷害致人受傷害及重
    傷之犯行，辯稱：當時丁○○在伊店旁邊跑來跑去，伊叫都
    不聽。伊當時在洗手，一轉身丁○○的手就被封口機壓住了
    ，所以伊沒有過失云云，經查：被告身為飲料店之負責人，
    執行販賣飲料業務而賺取報酬，對於店內使用之危險物品知
    之甚詳，類如櫃臺內有封口機等具危險性之物品，係一危險
    工作場所，應有認識，除應盡量將該等危險機具置放於小孩
    所無法碰觸之處外，若無法如此做，亦應負有客觀注意義務
    ，而應禁止非工作人員任意進入，並隨時注意有無他人，尤
    其是小孩進入櫃檯內碰觸封口機等危險機具，並採取適當之
    安全措施，以防止危險結果發生之義務。而觀諸案發現場，
    系爭飲料封口機放置於飲料櫃檯靠近通道處，且該櫃檯工作
    區○○道並無遮蔽物相阻隔，此有勘驗現場筆錄及現場照片
    在卷可查；另被告使用該飲料封口機販賣飲料，對於該飲料
    封口機的操作方式，應知之甚詳，並應在危急時，採取必要
    且正確的措施，惟在告訴人丁○○右手腕遭飲料封口機壓住
    時，被告採取的措施竟係將插頭拔掉，讓飲料封口機一直壓
    住告訴人右手腕，而導致告訴人丁○○受有上揭事實所載之
    傷害及重傷害，此亦有中國醫藥大學附設醫院出具之診斷證
    明書及鑑定函各一紙在卷可查，又被告前開業務上之行為顯
    有過失，且其過失與本件告訴人丁○○所受傷害間（雖丁○
    ○之父母為陪同其在場照料，亦有過失，惟被告仍不能解免
    其業務過失之責，附此敘明），有相當因果關係，被告雖舉
    證人戊○○、己○○及丁○○為證，欲證明其於案發前有一
    再警示告訴人丁○○機器很危險，不能碰，但丁○○不聽制
    止，才會發生此事，惟依上開3 位證人之證述，並不足以證
    明被告於案發前有一再警示告訴人丁○○機器很危險，不能
    碰之事實，且即使真有此事，亦因告訴人丁○○當時為5 歲
    之小孩，被告既已見制止無效，當更應注意防止其接近該封
    口機，以免發生意外才是，詎其竟不為此，而置告訴人丁○
    ○之危險行為於不顧，致發生本件事故，自有業務上之過失
    無疑，另被告所舉之證人即告訴人丁○○之父母丙○○及趙
    麗華之證述，亦無從為有利於被告之認定（上開5 位證人之
    證言內容詳本院99年8 月2 日之審理筆錄）。綜上，本件事
    證明確，被告犯行堪以認定，應予依法論科。
二、按「稱重傷者，謂下列傷害：4 、毀敗或嚴重減損一肢以上
    之機能。」，刑法第10條第4 項第4 款定有明文，本件告訴
    人丁○○因被告上揭業務過失，受有右手腕3 至4 度燙傷、
    全層皮膚壞死、百分之2 體面積、右側腕骨及橈尺骨開放性
    脫臼等傷害及右手第2 至5 指伸肌肌腱完全喪失及手腕伸肌
    腱完全斷裂之嚴重減損1 肢機能之重傷害，有卷附之中國醫
    藥大學附設醫院99年7 月5 日院醫事字第0990005731號函（
    詳本院卷第38頁）附卷可憑，故告訴人丁○○所受之傷害已
    達刑法第10條第4 項第4 款規定之嚴重減損1 肢機能之重傷
    害程度。核被告所為，係犯刑法第284 條第2 項後段之業務
    過失傷害致人重傷罪（本件公訴檢察官已於論告時更正起訴
    事實及法條為刑法第284 條第2 項後段之業務過失傷害致人
    重傷罪，附此敘明）。爰審酌被告年老又有病在身，且告訴
    人之父母於本件未盡照顧之責，亦有過失，惟造成告訴人受
    有重大傷害，犯後復否認過失，態度不佳，且迄本件言詞辯
    論終結前，尚未賠償告訴人分文等犯罪之動機、目的、手段
    及造成之損害等一切情狀，量處如主文所示之刑，並諭知易
    科罰金之折算標準。
據上論斷，依刑事訴訟法第299 條第1 項前段，刑法第284 條第
2 項後段、第41條第1 項前段，刑法施行法第1 條之1 ，判決如
主文。
本案經檢察官陳詠薇到庭執行職務。
中    華    民    國    99    年    8     月    16    日
                  刑事第三庭  法  官  張文俊
以上正本證明與原本無異。
如不服本判決，應於收受送達後10日內，向本院提出上訴書狀，
並應敘述具體理由；其未敘述上訴理由者，應於上訴期間屆滿後
20日內，向本院補提理由書（均須按他造當事人之人數附繕本）
，「切勿逕送上級法院」。告訴人或被害人如對於本判決不服者
，應具備理由請求檢察官上訴，其上訴期間之計算係以檢察官收
受判決正本之日期為準。
                              書記官  金雅芳
中    華    民    國    99    年    8     月    16    日
附錄本案論罪科刑法條全文：
中華民國刑法第284條
（過失傷害罪）
因過失傷害人者，處6 月以下有期徒刑、拘役或5 百元以下罰金
，致重傷者，處1 年以下有期徒刑、拘役或5 百元以下罰金。
從事業務之人，因業務上之過失傷害人者，處1 年以下有期徒刑
、拘役或1 千元以下罰金，致重傷者，處3 年以下有期徒刑、拘
役或2 千元以下罰金。

司法院資訊處製作；財團法人民間司法改革基金會備份。
